臺灣臺南地方法院民事裁定　九十三年度破字第四號
　　聲　請　人　甲○○
　　相　對　人　乙○○
右聲請人聲請宣告破產事件，本院裁定如左：
    主      文
聲請駁回。
程序費用由聲請人負擔。
    理      由
一、聲請意旨略以：債務人即相對人乙○○自民國（下同）八十九年起至九十三年二
    月三日止，陸續向親友借貸，並簽發票面金額共計新台幣（下同）九百九十五萬
    元之本票以為付款保證，然相對人除前開票款債務外，尚積欠房貸二百十萬元及
    尚未顯現之若干債務，而相對人所有之財產僅房屋一棟，退休金頂多為四百餘萬
    元，惟其已確定之負債已達一千二百零五萬元，是債務人應已無清償能力，爰依
    破產法第五十七條規定聲請本院宣告相對人破產云云。
二、按破產，對債務人不能清償債務者宣告之，又除另有規定外，破產得因債權人或
    債務人聲請宣告之，破產法第五十七條、第五十八條第一項分別定有明文。查聲
    請人係相對人之債權人，債權額為九百九十五萬元之票款，業據其提出未載到期
    日、免除作成拒絕證書之本票十一張為證，是聲請人聲請本院宣告相對人破產，
    於法自屬有據，先予敘明。
三、次按破產，對債務人不能清償債務者，宣告之；破產宣告時屬於破產人之一切財
    產，及將來行使之財產請求權；破產宣告後，破產終結前，破產人所取得之財產
    ，為破產財團；財團費用及財團債務，應先於破產債權，隨時由破產財團清償之
    ，破產法第五十七條、第八十二條第一項、第九十七條分別定有明文。而破產程
    序乃於債務人不能清償其債務時，為使多數債權人獲得平等滿足，並兼顧債務人
    之利益，而就債務人之總財產，由法院參與其事之一般強制執行程序之謂；是法
    院就破產之聲請，以職權為必要調查，如債務人確係無財產，則破產財團即不能
    構成，無從依破產程序清理債務，參照破產法第一百四十八條之旨趣，自應依同
    法第六十三條，以裁定駁回其聲請（司法院院字第一五０五號解釋參照）。又依
    破產法第九十五條、第九十六條規定，財團費用為：(一)因破產財團之管理、變價
    及分配所生之費用，(二)因破產債權人共同利益所需審判上之費用，(三)破產管理人
    之報酬，(四)破產人及其家屬之必要生活費及喪葬費；財團債務為：(一)破產管理人
    關於破產財團所為行為而生之債務，(二)破產管理人為破產財團請求履行雙務契約
    所生之債務，或因破產宣告後應履行雙務契約而生之債務，(三)為破產財團無因管
    理所生之債務，(四)因破產財團不當得利所生之債務。故如構成破產財團之債務人
    財產，明顯不足清償破產財團費用及財團債務時，依破產法第一百四十八條規定
    ，法院於宣告破產後，隨即須同時宣告破產程序終止，此無異徒增破產程序及費
    用之浪費，且無益於債務人及其他債權人。
四、經查：
    （一）本件相對人之資產如下：(1)坐落台南縣善化鎮胡厝里胡厝寮二一九之八號
          房屋，應有部分全部，現值為五十二萬一千七百元，(2)一九九一ＣＣ、西
          元一九九六年份汽車一輛，有財政部財稅資料中心之財產歸屬資料清單在
          卷可稽，然依聲請人所提出前開不動產之登記謄本顯示，相對人所有之該
          房屋，業經香港商香港上海匯豐銀行股份有限公司設定本金最高限額二百
          五十二萬元之第一順位抵押權，亦有該不動產登記謄本附卷可憑，則債權
          人香港商香港上海匯豐銀行股份有限公司對該等財產有別除權，得不依破
          產程序而行使權利，是聲請人現有之資產扣除有別除權之財產後，僅餘已
          超過使用年限之汽車一輛。
    （二）至聲請人雖主張相對人有退休金四百餘萬元，然本院依職權調取相對人九
          十一年度之所得資料顯示，相對人僅有薪資收入八十二萬四千九百九十一
          元，並無退休金收入之資料，而該薪薪為又係相對人於九十一年度之所得
          ，尚難認定其於聲請人聲請本件破產宣告時尚有該等財產，自無從計入破
          產財團，附此敘明。
    （三）綜上，本件審酌相對人現有資產之價值，於清償前述財團費用（如破產管
          理人之報酬、相對人及其家屬之必要生活費．．等財團費用）、財團債務
          及較普通債權有優先受償權之稅捐債權（如房屋稅、地價稅、所得稅等）
          後，難認尚有賸餘而能達成破產制度係使多數債權人獲得平等滿足之目的
          。揆諸前揭說明，其破產財團即不能構成，自無從依破產程序清理其債務
          ，至為顯然。從而，聲請人聲請對相對人宣告破產，即無理由，應予駁回
          。
五、依破產法第五條、民事訴訟法第九十五條、第七十八條，裁定如主文。
中　　　華　　　民　　　國　  　九十三　　年　　　三　　　月　　　二　　日
                                臺灣臺南地方法院民事第三庭
~B法　　　官　洪碧雀
右為正本係照原本作成
如對本裁定抗告須於裁定送達後十日內向本院提出抗告狀，並應繳納抗告費新台幣一
千元。
中　　　華　　　民　　　國　  　九十三　　年　　　三　　　月　　　二　　日
~B法院書記官　林清薰
